臺灣臺中地方法院刑事判決　　　　　　　96年度易字第4342號
公　訴　人　臺灣臺中地方法院檢察署檢察官
被　　　告　甲○○
上列被告因違反毒品危害防制條例案件，經檢察官提起公訴（96
年度毒偵字第3826號），本院判決如下：
    主    文
甲○○施用第二級毒品，累犯，處有期徒刑伍月，如易科罰金，
以新臺幣壹仟元折算壹日。
    犯罪事實
一、甲○○前因施用毒品案件，經本院以88年度毒聲字第4460號
    裁定送觀察、勒戒後，認無繼續施用毒品之傾向，經臺灣臺
    中地方法院檢察署檢察官於民國88年8月6日以88年度偵字第
    17479號為不起訴處分確定。再因施用毒品案件，經本院以
    89年度毒聲字第4884號裁定送觀察、勒戒後，認有繼續施用
    毒品之傾向，經本院89年度毒聲字第5333號裁定強制戒治，
    就二犯施用毒品部分，經臺灣臺中地方法院檢察署檢察官提
    起公訴，經本院以89年訴字第2284號判處有期徒刑1年確定
    。嗣又因施用毒品案件，經本院以90年度訴字第1686號判處
    有期徒刑1年、5月，並定應執行刑有期徒刑1年4月確定，接
    續其上開有期徒刑1年之執行，於92年12月10日縮短刑期假
    釋期滿執行完畢。於93年間，再因施用毒品案件，經本院以
    93年度訴字第1827號判處有期徒刑10月確定，於93年間，因
    竊盜、詐欺等案件，經本院以93年度簡字第180號分別判處
    有期徒刑6月、4月，應執行有期徒刑9月確定。前揭案件經
    定應執行刑為有期徒刑1年7月確定，於94年12月20日縮短刑
    期執行完畢。詎甲○○仍不知警惕，於前揭因施用毒品案件
    經法院論罪科刑後5年內，基於施用第二級毒品之犯意，於
    96 年7月6日，在其位在臺中縣太平市○○路○段194巷2弄2
    號住處內，以將第二級毒品甲基安非他命置於吸食器內，燒
    烤吸其霧化氣體之方式，施用第二級毒品甲基安非他命1次
    。
    嗣於96年7月7日19時30分許，在臺中縣太平市○○路○段262
    巷4弄前查獲。
二、案經臺中市警察局第五分局報告臺灣臺中地方法院檢察署檢
    察官偵查起訴。
    理    由
一、上揭犯罪事實業據被告甲○○於本院審理時坦承不諱，又被
    告前開為警查獲所採集尿液，經送驗結果，呈甲基安非他命
    陽性反應，有中山醫學大學附設醫院檢驗科藥物檢測中心尿
    液檢驗報告1紙在卷可證，堪認被告上開自白確與事實相符
    ，足以採信。又按92年7月9日修正之毒品危害防制條例刪除
    二犯及三犯規定，一改修法前繁雜之處遇程序，僅將施用毒
    品者簡化區分為初犯、再犯，並認施用毒品者係屬病患性犯
    人，以觀察、勒戒戒除其身癮，並以強制戒治去除其心癮。
    經觀察、勒戒或強制戒治執行完畢釋放後，若係5年後再犯
    該條例第10條施用毒品罪者，與同條例第20條第1項、第2項
    關於「初犯」之處理方式相同，檢察官應先聲請法院裁定令
    被告入勒戒處所觀察、勒戒，並視有無繼續施用毒品傾向，
    決定應予釋放、為不起訴之處分，或應聲請法院裁定令入勒
    戒處所強制戒治；若係5年內「再犯」同條例第10條施用毒
    品罪者，依同條例第23條第2項規定，檢察官則應依法追訴
    。觀諸該條例第20條第3項之修正理由：「觀察、勒戒或強
    制戒治5年後再犯者，顯見前所實施之觀察、勒戒或強制戒
    治已足以遮斷其施用毒品之癮，為期自新及協助其戒除毒癮
    ，對此5年後再犯者，爰明定仍適用初犯之規定，先經觀察
    、勒戒、強制戒治之程序」及同條例第23條第2項之修正理
    由：「為配合簡化施用毒品犯之刑事處遇程序，並鑑於經觀
    察、勒戒或強制戒治執行完畢釋放後5年內再犯者，其再犯
    率甚高，原據以實施之觀察、勒戒及強制戒治既已無法收其
    實效，自應施以刑事處遇」；顯然如施用毒品者係前經觀察
    、勒戒或強制戒治等治療程序執行完畢5年後，始再施用毒
    品者（視為初犯），因前所執行之觀察、勒戒或強制戒治已
    足收戒除毒癮之效，自應重新執行觀察、勒戒或強制戒治等
    治療程序，並於治療程序執行完畢後，由檢察官為不起訴處
    分，毋庸對之追訴處罰；反之，在「再犯」之情形，因其先
    前所為治療程序顯未能收戒斷毒癮之效，且考量施用毒品者
    之再犯率偏高，乃簡化其刑事處遇程序，而逕予追訴處罰，
    不再施以治療程序。參酌上開立法理由，修正毒品危害防制
    條例就施用毒品者，祇於「初犯」及「5年後再犯」二種情
    形，有其追訴條件之限制，即須於初犯經觀察、勒戒或強制
    戒治釋放後，5年內均無施用毒品之行為，始能認其前所實
    施之觀察、勒戒或強制戒治已足遮斷毒癮，而得於5年後再
    犯時，再予適用初犯之規定，重行觀察、勒戒或強制戒治等
    程序；倘5年內已經再犯，被依法追訴處罰，縱其第3次（或
    第3次以上）施用毒品之時間在初犯釋放5年以後，即與「5
    年後再犯」之情形有別，且因已於「5年內再犯」，顯見其
    再犯率甚高，原實施觀察、勒戒或強制戒治，已無法收其實
    效，而無5年戒斷期之存在，自無再經觀察、勒戒及強制戒
    治之必要，應由檢察官逕行起訴，始符該法修正之本旨（最
    高法院95年度第7次刑事庭會議決議可資依循）。本件被告
    前因施用毒品案件，先後經觀察、勒戒、強制戒治及法院論
    罪科刑執行，最近一次係於93年間，因施用毒品案件，經本
    院以93年度訴字第1827號判處有期徒刑10月確定，於93年間
    ，因竊盜、詐欺等案件，經本院以93年度簡字第180號分別
    判處有期徒刑6月、4月，應執行有期徒刑9月確定。前揭案
    件經定應執行刑為有期徒刑1年7月確定，於94年12月20日縮
    短刑期執行完畢，有臺灣高等法院被告前案紀錄表1份附卷
    足憑，其於施用毒品案件，經法院依法判處有期徒刑起5年
    內，再犯毒品危害防制條例第10條第2項之罪，事證明確，
    被告犯行洵堪認定。
二、查甲基安非他命為毒品危害防制條例第2條第2項第2款規定
    之第二級毒品，是被告所為，係犯同條例第10條第2項之施
    用第二級毒品罪。被告持有第二級毒品之低度行為，應為施
    用之高度行為所吸收，不另論罪。被告前於93年間，因施用
    毒品案件，經本院以93年度訴字第1827號判處有期徒刑10月
    確定，於93年間，因竊盜、詐欺等案件，經本院以93年度簡
    字第180號分別判處有期徒刑6月、4月，應執行有期徒刑9月
    確定。前揭案件經定應執行刑為有期徒刑1年7月確定，於94
    年12月20日縮短刑期執行完畢，已如前述，其受有期徒刑執
    行完畢後，於5年以內再故意犯本件有期徒刑以上之罪，依
    刑法第47條第1項之規定，為累犯，應加重其刑。爰審酌被
    告前已有施用毒品前科，有上開刑案紀錄表可查，今再為施
    用，法治觀念之淡薄，然施用毒品究屬戕害自身健康之犯罪
    ，被告施用毒品尚未造成他人明顯之危害，且於本院審理中
    已坦承犯行，犯後態度尚稱良好，並兼衡被告犯罪之動機、
    目的、手段、生活狀況及智識程度等一切情狀，量處如主文
    所示之刑，併諭知易科罰金之折算標準，以示懲儆。
據上論斷，應依刑事訴訟法第284條之1、第299條第1項前段，毒
品危害防制條例第10條第2項，刑法第11條前段、第47條第1項、
第41條第1項前段，判決如主文。
中　　華　　民　　國　　96　　年　　9 　　月　　28　　日
                        臺灣臺中地方法院刑事第五庭
                            法  官  劉麗瑛
上正本證明與原本無異。
如不服本判決，應於收送達後10日內向本院提出上訴書狀（應敘
述具體理由並附繕本）。
上訴書狀如未敘述理由，應於上訴期間屆滿後20日內補提理由書
於本院。
                            書記官  王玟
中　　華　　民　　國　　96　　年　　9 　　月　　28　　日
附錄論罪科刑法條
毒品危害防制條例第10條
施用第一級毒品者，處 6 月以上 5 年以下有期徒刑。
施用第二級毒品者，處 3 年以下有期徒刑。
